【裁判字號】    92,易,489
【裁判日期】    920526
【裁判案由】    傷害
【裁判全文】
臺灣彰化地方法院刑事判決                          九十二年度易字第四八九號
    公  訴  人  臺灣彰化地方法院檢察署檢察官
    被      告  甲○
    被      告  乙○○○
右列被告因傷害案件，經檢察官提起公訴（九十二年度偵字第一○二八、第一○二九
號），本院判決如左：
    主  文
甲○傷害人之身體，處拘役參拾日，如易科罰金，以參佰元折算壹日。
乙○○○傷害人之身體，處拘役貳拾日，如易科罰金，以參佰元折算壹日。
    事  實
一、甲○及乙○○○二人於民國九十一年一月三十日九時許，在彰化縣秀水鄉鶴鳴村
    永豐巷三七號前，因農地界址問題發生爭執，甲○持鐵耙子作勢要攻擊乙○○○
    ，經到場協調之鶴鳴村村長蔡永祥阻擋後，甲○竟基於普通傷害犯意，徒手毆打
    乙○○○手部、頭部、腳部等處，致乙○○○受有右手腕內側面、右大腿外側面
    多處皮下瘀血等傷害。乙○○○於九十一年三月一日十時十分許，在彰化縣秀水
    鄉鶴鳴村永豐巷同巷李忠食所有之田地上，因界址問題再與甲○發生爭執，基於
    普通傷害之犯意，隨手拾起竹子（未扣案）毆打甲○身體，致甲○受有左側胸壁
    、左小腿、左踝及右足跟鈍挫傷等傷害。
二、案經甲○、乙○○○分別訴由彰化縣警察局鹿港分局報請臺灣彰化地方法院檢察
    署檢察官偵查起訴。
    理  由
一、被告甲○傷害罪部分：
    訊據被告甲○固坦承其於前開時、地與告訴人乙○○○起口角爭執，惟矢口否認
    有何傷害之犯行，並辯稱：伊當時並未毆打乙○○○，乙○○○受傷是假的云云
    。經查：前揭事實業據告訴人乙○○○於警、偵訊時及本院審理時指訴甚詳，核
    與目擊證人即鶴鳴村村長蔡永祥於警、偵訊時之證述相符，復有衛生署彰化醫院
    診斷證明書一份在卷可憑。綜上所述，被告所辯無非事後圖卸刑責之詞，不足採
    信。本件事證明確，被告犯行，洵堪認定。
二、被告乙○○○傷害罪部分：
    訊據被告乙○○○固坦承於前開時、地持竹子毆打甲○，惟矢口否認有何傷害之
    犯行，並辯稱：當時甲○以石頭丟伊，又將伊壓在地上毆打，伊才隨手拾起竹子
    打甲○，伊係自衛云云。惟查：右揭事實業據告訴人甲○指訴歷歷，並有彰化基
    督教醫院診斷證明書一紙在卷可佐。再者，正當防衛必須對於現在不法之侵害始
    得為之，侵害業已過去，即無正當防衛可言。至彼此互毆，又必以一方初無傷人
    之行為，因排除對方不法之侵害而加以還擊，始得以正當防衛論。故侵害已過去
    後之報復行為，與無從分別何方為不法侵害之互毆行為，均不得主張防衛權（最
    高法院三十年度上字第一○四○號判例參照）。被告乙○○○於偵訊及本院審理
    時均自承甲○將其壓制在地，於甲○起身後，伊隨手拿竹子打甲○等語，被告乙
    ○○○於甲○起身未被壓制之時，侵害已過去，亦無再持竹子毆打告訴人甲○之
    必要，依前開說明，尚難認被告係出於正當防衛。據此，被告乙○○○所辯顯係
    避重就輕之詞，委無可採。被告乙○○○普通傷害犯行，堪以認定。
三、核被告甲○、乙○○○所為，均係犯刑法第二百七十七條第一項之普通傷害罪。
    爰審酌被告等犯罪之動機、目的、手段及彼此所受傷勢等所生危害與雙方迄未達
    成和解暨其等均猶飾詞卸責之犯後態度等一切情狀，分別量處如主文所示之刑，
並均諭知易科罰金折算之標準，以資懲儆。
四、又查刑法關於沒收之規定，除違禁物必須沒收外，其餘均採得科主義，是法院對
    於供犯罪所用之物，沒收與否，本可自由裁量；如對得沒收之物未予沒收，尚不
    能認係違背法令（最高法院十九年上字第一六五一號、二十五年上字第一八九二
    號判例參照）。則前開被告乙○○○用以毆打甲○之竹子並非違禁物，且亦未扣
    案，為免日後執行困難，依前開說明，爰不另宣告沒收。
據上論斷，應依刑事訴訟法第二百九十九條第一項前段，刑法第二百七十七條第一項
、第四十一條第一項前段，罰金罰鍰提高標準條例第一條前段、第二條，判決如主文
。
本案經檢察官吳怡盈到庭執行職務
中      華      民      國    九十二    年      五      月    二十六    日
                                臺灣彰化地方法院刑事第一庭
                                  法      官  宋  恭  良
右正本證明與原本無異。
如不服本判決，應於判決送達後十日內向本院提出上訴狀，上訴於臺灣高等法院臺中
分院( 須附繕本 )。
告訴人或被害人對於判決如有不服具備理由請求檢察官上訴者，其上訴期間之計算係
以檢察官收受判決正本之日期為準。
                      法院書記官  劉  玫  金
中      華      民      國    九十二    年      五      月    二十八    日
【附錄本案論罪科刑法條全文】
刑法第二百七十七條：
傷害人之身體或健康者，處三年以下有期徒刑、拘役或一千元以下罰金。
犯前項之罪因而致人於死者，處無期徒刑或七年以上有期徒刑；致重傷者，處三年以
上十年以下有期徒刑。


司法院資訊處製作；財團法人民間司法改革基金會備份。
